臺灣高等法院民事判決　　　　　　　　　　　　　九十一年度上更(三)字第二二０號
　　上訴人 即 追加之訴原告　.
　　訴　 訟　 代　 理　 人　張迺良律師
　　複　　 代　　理　　 人　李振華律師
　　被上訴人即追加之訴被告　乙.
　　共 同 訴 訟 代 理 人　　羅聖乾律師
右當事人間請求返還所有物事件，上訴人對於中華民國八十五年一月三十一日台灣台
北地方法院八十四年度訴字第三八○○號第一審判決提起上訴，經最高法院第三次發
回更審，上訴人並為訴之追加，本院於九十三年九月二十九日言詞辯論終結，判決如
左：
    主      文
上訴與追加之訴及假執行之聲請均駁回。
第二審與發回前第三審訴訟費用及追加之訴訴訟費用由上訴人負擔。
    事實及理由
壹、程序方面
    按訴之變更或追加，非經他造同意，不得為之；但請求之基礎事實同一、擴張或
    減縮應受判決事項之聲明者，不在此限，民事訴訟法第四百四十六條第一項、第
    二百五十五條第一項第二款、第三款定有明文。查上訴人即追加之訴原告丙○○
    (下稱丙○○)於原審起訴時，原係請求被上訴人即追加被告乙○○、甲○○ (下
    稱乙○○、甲○○)及原審被告飛儂國際股份有限公司 (下稱飛儂公司)應自台北
    市○○區○○段三小段五九地號上，如原審判決附圖 (即台北市大安地政事務所
    八十四年十一月二十四日土地複丈成果圖) 所示黃色部分（面積七點五平方公尺
    ）土地上遷讓，將土地返還丙○○及共有人全體；經原審判決其敗訴後，丙○○
    提起上訴，並擴張其應受判決聲明為請求乙○○及甲○○、飛儂公司應分別自台
    北市○○區○○段三小段五九地號土地如本院前審判決 (本院八十五年度上字第
    五五Ｏ號)附圖 (即台北市大安地政事務所八十六年五月十四日土地複丈成果圖)
    所示 (甲)及 (乙)部分土地遷讓，而將面積各為二十三點七五平方公尺之土地返
    還丙○○及全體共有人；嗣最高法院第三次發回本院審理時，丙○○因其於原審
    請求乙○○、甲○○遷讓返還台北市○○區○○段三小段五九地號之如原審判決
    附圖所示黃色部分之面積七點五平方公尺土地，實際上均為甲○○所占用，而其
    起訴聲明請求甲○○返還之土地僅三點七五平方公尺，乃減縮其應受判決事項之
    聲明為：甲○○應將設置於台北市○○區○○段三小段五九地號如本判決附圖所
    示Ｊ部分土地上之鐵柱與其附掛之鐵鍊及Ｆ部分土地上之冷氣冷卻水塔均拆除，
    並將Ｊ、Ｆ部分面積合計為三點七五平方公尺之土地騰空返還丙○○及全體共有
    人 (關於丙○○起訴請求乙○○返還如本判決附圖所示Ｉ面積三點七五平方公尺
    土地部分，經原審駁回後，未據丙○○聲明不服，本院自無庸就此部分再予審究
    ；另關於丙○○於原審請求遷讓土地部分，因本院赴現場履勘結果，丙○○補充
    更正為甲○○應將鐵柱、鐵鍊、冷氣冷卻水塔拆除並騰空返還土地 )；丙○○並
    為訴之追加，請求：(1)甲○○應將設置於台北市○○區○○段三小段五九地號如
    本判決附圖所示Ｅ部分土地上之鐵柱與其附掛之鐵鍊、Ｇ部分土地上之馬達及Ｈ
    部分土地上之階梯均拆除，並將Ｅ、Ｇ、Ｈ、Ｉ部分面積合計為二十平方公尺之
    土地騰空返還丙○○及全體共有人。(2)乙○○應將設置於台北市○○區○○段三
    小段五九地號如本判決附圖所示Ａ部分土地上之鐵柱與其附掛之鐵鍊、Ｂ部分土
    地上之花圃、Ｃ部分土地上之階梯及Ｄ部分土地上之花圃均拆除，並將Ａ、Ｂ、
    Ｃ、Ｄ部分面積合計為二十三點七五平方公尺之土地騰空返還丙○○及全體共有
    人 (見本院卷二第一三六頁) ；查丙○○所為訴之追加，係本於主張乙○○、甲
    ○○無權占有之事實，請求乙○○、甲○○返還土地予丙○○及全體共有人，核
    與其起訴之基礎事實同一，且屬擴張應受判決事項之聲明，雖乙○○、甲○○表
    示不同意丙○○所為訴之追加，惟揆諸首開法文規定，仍應准許。
貳、實體方面
一、丙○○主張：坐落臺北市○○路一七○巷二號、四號、六號、八號、十號、十二
    號、十四號、十六號建物（計四棟各七層共五十六戶）之基地，即臺北市○○區
    ○○段三小段五九號土地 (下稱系爭土地 )，為各建物區分所有人分別共有，伊
    屋所有權人，系爭如本判決附圖所示Ａ、Ｂ、Ｃ、Ｄ及Ｅ、Ｆ、Ｇ、Ｈ、Ｉ、Ｊ
    部分面積各二三．七五平方公尺，即乙○○、甲○○房屋後面之土地，為全體住
    戶共有之停車位 (下稱系爭停車位 )，住戶並未訂定分管契約，惟乙○○、甲○
    ○竟未經全體共有人同意，私自將上開停車位以鐵鍊圍起，專供己用。甲○○復
    於出租其所有八號一樓房屋予飛儂公司時，一併將其屋後如本判決附圖所示Ｅ、
    Ｆ、Ｇ、Ｈ、Ｉ、Ｊ部分之停車位土地一併出租予飛儂公司占有使用，均屬無權
    占有，爰本於所有權之作用，求為命乙○○、甲○○將系爭停車位之土地騰空交
    還與伊及其他全體共有人之判決〈丙○○請求乙○○應將如本判決附圖所示Ａ、
    Ｂ、Ｃ、Ｄ即更一審判決 (本院八十七年上更(一)字第四七二號) 附圖 (台北市大
    安地政事務所八十六年五月十四日土地複丈成果圖)所示 (甲)部分面積二十三點
    七五平方公尺之停車位土地騰空交還丙○○及其餘全體共有人；甲○○、飛儂公
    司應將如本判決附圖所示Ｅ、Ｆ、Ｇ、Ｈ、Ｉ、Ｊ即更一審判決 (本院八十七年
    上更(一)字第四七二號) 附圖 (台北市大安地政事務所八十六年五月十四日土地複
    丈成果圖)所示 (乙)部分面積二十三點七五平方公尺之停車位土地騰空交還丙○
    ○及其餘全體共有人之情，業據本院更一審判決丙○○勝訴在案，飛儂公司就其
    敗訴部分並未提起上訴，此部分已告確定)。
二、乙○○、甲○○則以：乙○○、甲○○係分別向葉財記工程有限公司（下稱葉財
    記公司）買受臺北市○○路一七○巷六號一樓、八號一樓之房地，交屋時即有設
    置停車位相關設施之水泥柱及鐵鍊等，葉財記公司與各買受人訂立房屋買賣契約
    書時即約定：「地上一樓庭院或其他空地部分，除乙方（即賣方葉財記公司）保
    留供停車位使用及公共設施所占用者外，甲方（即買方）同意餘歸壹樓業主管理
    使用」，可見系爭土地之原合建地主劉西雅確係委託或同意由葉財記公司於銷售
    房屋及土地時，代與買受合建之建物及系爭土地應分配之應有部分所有權者，透
    過上開房屋買賣契約書之簽訂，達成一樓庭院及空地中之停車位部分由葉財記公
    司使用之分管約定，丙○○之前手李光華向葉財記公司訂約時，亦有相同約定，
    丙○○向李光華購買臺北市○○路一七○巷十號六樓房地而繼受李光華之所有權
    ，當然繼受上開買賣契約關於停車位分管契約之約束；上開停車位相關設施之水
    泥柱及鐵鍊等均係葉財記公司提供一樓之買主使用，並非乙○○、甲○○所設置
    ，乙○○、甲○○係經由葉財記公司之授與而使用系爭停車位，顯非無權占有等
    語，資為抗辯。
三、原審為丙○○敗訴之判決，丙○○不服，提起上訴，並於最高法院第三次發回本
    院審理時，減縮其應受判決事項之聲明，及為訴之追加，其於本院上訴聲明為：
    (一)原判決除確定部分外，關於駁回丙○○後開第二項之訴部分及該部分假執行之
    聲請均廢棄。(二)右廢棄部分，甲○○應將設置於台北市○○區○○段三小段五九
    地號如本判決附圖所示Ｊ部分土地上之鐵柱與其附掛之鐵鍊及Ｆ部分土地上之冷
    氣冷卻水塔均拆除，並將Ｊ、Ｆ部分面積合計為三點七五平方公尺之土地騰空返
    還丙○○及全體共有人。(三)丙○○願供擔保，請准宣告假執行。丙○○追加之訴
    聲明：(一)甲○○應將設置於台北市○○區○○段三小段五九地號如本判決附圖所
    示Ｅ部分土地上之鐵柱與其附掛之鐵鍊、Ｇ部分土地上之馬達及Ｈ部分土地上之
    階梯均拆除，並將Ｅ、Ｇ、Ｈ、Ｉ部分面積合計為二十平方公尺之土地騰空返還
    丙○○及全體共有人。(二)乙○○應將設置於台北市○○區○○段三小段五九地號
    如本判決附圖所示Ａ部分土地上之鐵柱與其附掛之鐵鍊、Ｂ部分土地上之花圃、
    Ｃ部分土地上之階梯及如Ｄ部分土地上之花圃均拆除，並將Ａ、Ｂ、Ｃ、Ｄ部分
    面積合計為二十三點七五平方公尺之土地騰空返還丙○○及全體共有人。(三)丙○
    ○願供擔保，請准宣告假執行。乙○○、甲○○則於本院答辯聲明：(一)丙○○之
    上訴及追加之訴均駁回。(二)如受不利判決，願供擔保請准免為假執行。
四、查丙○○主張坐落臺北市○○路一七○巷二號、四號、六號、八號、十號、十二
    號、十四號、十六號建物之系爭土地，為各建物區分所有人分別共有，伊係上址
    十號六樓房地之所有權人，為共有人之一，而乙○○、甲○○分別為六號一樓、
    八號一樓房地所有權人，竟占有其等屋後之如本判決附圖所示Ａ、Ｂ、Ｃ、Ｄ及
    Ｅ、Ｆ、Ｇ、Ｈ、Ｉ、Ｊ部分面積各二三．七五平方公尺土地，供作停車位使用
    ，葉財記公司僅為上開建物之起造人，並非系爭土地之共有人等情，業據丙○○
    提出土地、建物登記謄本等影本各三件為證 (見原審卷第十頁至十七頁 )，並為
    乙○○、甲○○所不爭執，堪信丙○○此部分主張之事實為真正。惟乙○○、甲
    ○○否認有無權占用系爭停車位之情事，並以前開情詞置辯，是本件應予審酌之
    爭點厥為：乙○○、甲○○與第一手房地買受人間就系爭停車位是否有分管契
    約存在？如有，丙○○是否受其前手所訂分管契約之拘束？茲分述如下：
  (一)乙○○、甲○○與第一手房地買受人間就系爭停車位有分管契約存在：
    乙○○、甲○○抗辯：原合建地主係委由葉財記公司經由房屋買賣契約之簽訂，
    與系爭土地之原始買受人就系爭土地之使用達成分管之約定，亦即同意系爭停車
    位由葉財記公司使用，而伊等經葉財記公司授與系爭停車位之管理使用權，自非
    無權占有等語，並提出房屋買賣契約書、葉財記公司八十四年十二月五日函文等
    影本各一件為證。丙○○則否認系爭土地有分管契約存在之情事，主張葉財記公
    司與五十六戶原始買受人所簽訂者僅為房屋買賣契約，與系爭土地有無存在分管
    契約無涉；原合建地主與買受人簽訂之土地買賣契約均無任何分管或授權葉財記
    公司使用管理之記載，且葉財記公司並非系爭土地之共有人，自無可能成為系爭
    停車位之分管人，亦無將該停車位交由一樓住戶管理使用之權能等語。經查：
  1.系爭土地原係訴外人林敬令等一百六十五人所公同共有，於七十三年二月間經其
    中一Ｏ三人之同意，依土地法第三十四條之一規定出售，並於七十五年一月十六
    日以判決移轉之原因，移轉登記給劉西雅，經劉西雅提供系爭土地與葉財記公司
    合建後，直接移轉登記予其上建物之各個買受人 (含上訴人之前手李光華及被上
    訴人等人在內 )共有等情，有臺灣臺北地方法院七十三年度訴字第一三五五五號
    判決影本（見本院更二卷第一二六頁至一五一頁 )、土地登記簿謄本 (證物外放
    ）及葉財記公司九十年三月八日函文一紙 ( 見本院更二卷第八六頁)在卷足稽。
    依系爭土地上建物即門牌號碼：臺北市○○路一七○巷二號、四號、六號、八號
    、十號、十二號、十四號、十六號建物 (上開建物統稱為向陽門第 )之起造人葉
    財記公司與原始買受人所簽訂房屋買賣契約書 (影本外放) 第八條約定：「．．
    ．地上一樓庭院或其他空地部分，除乙方（即葉財記公司）保留供停車位使用及
    公共設施所占用者外，甲方（即買方）同意餘歸一樓業主管理使用」等語觀之，
    可見葉財記公司已透過與各個向陽門第建物之原始買受人簽訂上開房屋買賣契約
    之方式，達成由葉財記公司使用其等共有系爭土地上之停車位及公共設施之約定
    。參以房屋買賣契約書第二十四條約定：「本約與第二條所稱之土地買賣契約書
    ，具有不可分之連帶關係，甲乙雙方應同時履行，任一契約違約或解約，二份契
    約即視為均違約或解約」，及劉西雅與買受人所訂之土地買賣契約書第十一條亦
    約定：「本約土地上之房屋，由甲方（即買受人）另向興建房屋人價購。交地與
    交屋同時為之，其契約與本約具有不可分之連帶關係，甲 (即買受人) 乙（即劉
    西雅）雙方應同時履行，任一契約違約或解約，二份契約即視為均違約或解約。
    」（影本見本院卷第七二頁），可知該二份契約關係密切，具有不可分之關係，
    是上開由葉財記公司使用系爭土地上之停車位及公共設施之約定，縱記載於房屋
    買賣契約書，而非載明於土地買賣契約書，仍屬各個原始買受人對於其等共有系
    爭土地使用方式之約定，有拘束各個原始買受人之效力。是丙○○主張房屋買賣
    契約書關於系爭土地上停車位由葉財記公司保留使用之約定，並無拘束土地所有
    人之效力云云，洵無足採。
  2.又查，系爭土地應有部分與其上之房屋係同時出售及簽訂買賣契約，且原始買受
    人依約應支付劉西雅之各期土地買賣價金，亦約定以葉財記公司營業處所之台北
    市○○路○段六四號六樓為付款地點，此觀土地買賣契約書第三條之約定甚明；
    證人即葉財記公司前會計主任華麗娜亦證稱：「向陽門第之基地即系爭土地是劉
    西雅買的，實際上支付價款者是劉西雅，開劉西雅的支票，帳戶是華南銀行仁愛
    分行一一三五七號，總價款多少不記得。劉西雅原是葉財記公司的職員不是股東
    。系爭土地 (是)劉西雅買受的，葉財記 (公司)蓋房子，應該有合建契約，是合
    作興建。土地價款 (指各個原始買受人簽訂土地買賣契約之價款 )繳到葉財記公
    司由公司代收，再存到劉西雅帳戶。現所有土地買賣契約書因劉西雅出國，所以
    均由公司代為保管」、「向前手買受系爭土地之土地價款情形不記得，支票由葉
    財記公司業務人員代開，因為劉西雅在加拿大有投資開發土地。向陽門第簽約不
    清楚，買的人土地、房屋契約同時簽。劉西雅移民美國，確實出資人是劉西雅，
    我們是土地房屋合作興建」等語（見本院更二卷第一九九頁至二ＯＯ頁 )，足證
    確由葉財記公司代劉西雅受領原始買受人應付之各期土地買賣價金。而向陽門第
    全部五十六戶原始買受人所簽訂之土地買賣契約書中，有四十份係由葉葉財記公
    司之職員陳智芳代為簽訂（即蓋用陳智芳與劉西雅之橡皮戳，而於陳智芳之名下
    寫一「代」字，其中僅三份蓋有劉西雅之印章，其餘三十七份均未蓋章），另十
    一份以原子筆書寫劉西雅之姓名（此十一份僅其中一份有蓋用劉西雅印章，其餘
    十份均未蓋章）；其餘五份則蓋劉西雅之橡皮戳（其中僅一份有蓋用劉西雅印章
    ，其餘四份均未蓋章）等情，業據本院前審函請葉財記公司檢送五十六份房屋買
    賣契約 (含土地買賣契約 )查閱明確；此外，原始買受人就各個承購之房屋及土
    地持分向金融機關辦理抵押貸款事宜，仍委託葉財記公司統籌代辦，亦有房屋買
    賣契約書後附代辦貸款委託書在卷可按，可見劉西雅關於向陽門第坐落系爭土地
    之買賣事宜均委由合建之葉財記公司出面辦理，而與葉財記公司之房屋買賣一併
    為之。是被上訴人等主張葉財記公司係受劉西雅之委託或授權，透過房屋買賣契
    約之簽訂，與各個原始買受人達成系爭土地上之停車位由葉財記公司保留使用之
    約定等情，即非無據。
  3.再查，系爭土地、房屋買賣契約均簽訂於七十四年間，為八十四年六月二十八日
    公寓大廈管理條例實施之前，當時關於公寓大樓共用部分之停車位空間並無不得
    交由共有人以外之人使用管理之規定，是葉財記公司縱非系爭土地之共有人，仍
    非不得經由與各個原始買受人分別簽訂房屋買賣契約之方式，而取得「保留系爭
    土地供停車位使用」之約定，要無庸疑。上訴人主張葉財記公司並非系爭土地之
    共有人，不能取得系爭土地上停車位使用管理權云云，委無可採。又葉財記公司
    取得系爭土地上停車位之管理使用權後，已同意該停車位由一樓業主管理使用之
    事實，有葉財記公司八十四年十二月五日函文影本一紙在卷可參 (見原審證物袋
     )；證人即曾任葉財記公司經理黃英雄亦於本院更二審履勘現場時結證稱：「四
    維路一七Ｏ巷二、四、六、八、十、十二、十四、十六號大廈稱為『向陽門第』
    。向陽門第大廈依建築法須劃設停車位，一樓前面劃設之停車位於使用執照通過
    後已改為『騎樓』，後面為『後院』。後院所設置之鐵柱是葉財記公司施作，並
    非依據後附平面圖上（按平面圖附於本院更二卷第六十三頁）停車位位置設置，
    依各戶之對應位置，乃劃設作為各該戶之後院給一樓住戶使用，含在一樓買價內
    」等語（詳本院更二卷第六十頁背面、第六十一頁）；核與本院更二審勘驗現場
    結果：該大廈前面原設計圖上之停車位已改建為騎樓，而後院亦非依平面圖劃設
    之停車位直線停車，而係採斜停方式停車。二號、八號、十六號之後院，分別有
    ＡＢ、ＣＤ、ＥＦ六根鐵柱，此六根鐵柱之材質、形狀均相同等情相符（詳本院
    更二卷第六十一頁勘驗筆錄），故證人黃英雄前述證詞，洵屬可採。堪認「向陽
    門第」大廈之設計平面圖上，其前面、後院雖劃有十四個停車位，乃純粹為應付
    建管單位之檢查而已，於建管單位核發使用執照後，即已變更用途、位置，並非
    被上訴人等有私自變更。是系爭停車位上之鐵柱，應係葉財記公司於興建「向陽
    門第」大廈時所設置，至為灼明。被上訴人等主張葉財記公司將系爭停車位交由
    渠等使用等語，應堪採信。
  4.末按共有物分管契約，乃共有人相約各將其對於共有物全部之共用權，互改為各
    有共有物一部 (特定部分 )之專用權，並不以共有人之明示之意思為限，共有人
    默示之意思表示亦包括在內；又共有物分管之約定，亦不以訂立書面為要件，倘
　　共有人間實際上約定使用範圍，對各自占有管領部分，互相容忍，對於他共有人
    使用、收益各自占有之土地，未予干涉，已歷有多年，即非不得認有默示分管契
　　約存在，此有最高法院八十三年度台上字第一三七七號、八十九年度台上字第一
    二二八號判決意旨可資參照。查向陽門第原始買受人既均透過與葉財記公司簽訂
    之房屋買契約書，同意「地上一樓庭院或其他空地部分，除乙方（即葉財記公司
    ）保留供停車位使用及公共設施所占用者外，甲方（即買方）同意餘歸一樓業主
    管理使用」，而葉財記公司亦獲系爭土地原地主劉西雅之委任及授權，而與各個
    原始買受人為上開「保留系爭土地供停車位使用」之約定，並將停車位交由含乙
    ○○、甲○○在內之一樓業主管理使用，難謂無分管之約定。又系爭向陽門第建
    物係於七十四年五月二日完成使用，迄丙○○提起本件訴訟之八十四年十月間止
    ，已顯有十年之久 (縱上訴人於七十七年十二月二十一日始因買賣取得系爭不動
    產，迄其起訴時亦近七年 )，其間系爭停車位均由被上訴人等之一樓業主使用，
    其他共有人對該部分已互相容忍，未予干涉，依上開最高法院裁判意旨，已堪認
    有默示分管之契約至明，共有人彼此間自應受此分管契約之拘束。是乙○○、甲
    ○○抗辯其等有使用系爭停車位之正當權源等語，洵屬有據，應堪採信。
  (二)丙○○應受其前手所訂分管契約之拘束：
  1.按分管契約雖屬債權契約，惟有契約之當事人始受其拘束，並不當然隨應有部分
    之移轉而移轉予受讓人，亦即應有部分之受讓人，除契約另有約定外可不受前手
    分管契約之拘束，但為避免共有人於訂立分管契約後，任意將應有部分轉讓他人
    致破壞原有分管之狀態與效力，遂認為共有人與他人訂立共有物分管之特約後，
    縱將其應有部分讓與第三人，其分管契約對受讓人仍繼續存在（最高法院四十八
    年度台上字第一Ｏ六五號判決參照）。後經大法官會議第三四九號解釋：「最高
    法院四十八年度台上字第一Ｏ六五號判例，認為『共有人於與其他共有人訂立共
    有物分割或分管之特約後，縱將其應有部分讓與第三人，其分割或分管契約，對
    於受讓人仍繼續存在』，就維持法律秩序之安定性而言，固有其必要，惟應有部
    分之受讓人若不知悉有分管契約，亦無可得而知之情形，受讓人仍受讓與人所訂
    分管契約之拘束，有使善意第三人受不測損害之虞，與憲法保障人民財產權之意
    旨有違，首開判例在此範圍內，嗣後應不再援用．．．」。依該解釋，共有人與
    他人訂立共有物分管之特約後，將其應有部分讓與第三人時，受讓人若不知悉有
    分管契約，亦無可得而知之情形，受讓人固不受該分管契約之拘束，但受讓人如
    知悉有分管契約存在或可得而知之情形，仍應受分管契約之拘束。
  2.查乙○○、甲○○係於七十五年一月十七日分別買受台北市○○路一七Ｏ巷六號
    一樓、八號一樓房屋及坐落系爭土地之應有部分，同年十二月廿七日辦理所有權
    移轉登記，丙○○則於七十七年十二月一日向原始買受人李光華買受台北市○○
    路一七Ｏ巷十號六樓及坐落系爭土地之應有部分，同年月廿一日為所有權移轉登
    記，此有土地、建物謄本在卷可按 (證物外放 )。在丙○○向李光華買受上開十
    號六樓房地前，乙○○、甲○○已使用系爭停車位之分管土地將近二年，其間各
    共有人互相容忍，未予干涉。而丙○○買受系爭房地後，迄其於八十四年十月十
    八日提起本件訴訟時止，亦已近七年之時間，姑不論其前手於出售時，是否明白
    告知有分管契約之情形，縱未告知，因系爭停車位長期由乙○○、甲○○占用，
    丙○○於住處日常進出，應無不知之理；而其於買受後近七年之久均未表示異議
    ，衡情當可推認其於買受時已知悉或可得知悉有分管之約定，並無善意第三人之
    情形，自應受分管契約之拘束，而不得據以主張分管契約對其不生效力。丙○○
    雖主張乙○○、甲○○之訴訟代理人黃秋田律師於本院前審八十五年十一月二十
    八日準備程序審理時，曾陳稱；「車位給一樓住戶使用，但沒有分管契約．．．
    」等語 (見本院八十五年度上字第五五Ｏ號卷第二Ｏ七頁反面 )，已自認沒有分
    管契約存在云云；惟依該次筆錄之前後記載觀之，黃秋田律師當時係就本院調查
    葉財記公司如何將其保留之車位交由一樓住戶使用情形所為之應答，並非回答乙
    ○○、甲○○與有關原合建地主或原始買受人間有無分管契約之問題，是其上開
    陳述之真意，應係指乙○○、甲○○與葉財記公司間沒有分管契約存在，尚難遽
    認乙○○、甲○○有何自認系爭土地無簽訂分管契約之情事。
  3.又查，乙○○、甲○○承購系爭「向陽門第」一樓房屋價金均為二百五十五萬，
    土地價金則為三百七十萬元，即購買系爭一樓一戶之總價共為六百二十五萬，其
    中乙○○所購買之房地面積為六十八點五七坪，平均每坪單價約為九萬一千一百
    四十八元，甲○○所購買房地面積為五十四點二三坪，每坪單價約為十一萬五千
    二百五十元；而黃金堂之前手李光華所購買房地總價為四百零六萬元，面積為四
    十三坪，每坪總價約為九萬四千四百十九元，此有房屋、土地買賣契約書影本在
    卷可參 (見本院卷一第五六頁至八九頁 )，可知甲○○所買受一樓房地之房價確
    較丙○○之六樓房地高出許多。至於乙○○之一樓房地單價，依上開方式計算雖
    較丙○○之六樓房地每坪單價略低，惟觀諸乙○○與甲○○所購買一樓房地之層
    次面積均為一Ｏ一點二七平方公尺，所不同者係乙○○所有一樓房地附屬建物之
    防空避難室面積高達一Ｏ二點Ｏ七平方公尺，而甲○○所有一樓房地附屬建物之
    防空避難室面積僅五十九平方公尺，有建物謄本二紙在卷足稽 (見原審卷第十六
    頁、第十七頁)；揆諸社會常情，防空避難室之單價究不能以地面層之房地單價
    等同觀之，故將乙○○所有一樓房地附屬建物之防空避難室折算結果，堪認其一
    樓房地單價仍應較丙○○之六樓房地為高；核與一般交易習慣，一樓因可以使用
    空地，房價均較其他層樓為高之情相符，衡情丙○○應無不知之理，益徵系爭停
    車位使用確有分管約定之事實甚明。則乙○○、甲○○本於分管契約之約定，使
    用系爭停車位自非無權占有。從而，丙○○據以提起本訴，請求乙○○、甲○○
    應將系爭停車位上之鐵柱、鐵鍊、冷氣冷卻水塔、馬達、階梯及花圃等物拆除，
    並將該停車位上之土地騰空返還予丙○○及全體共有人云云，即無理由，不應准
    許。
五、綜上所述，本件丙○○主張，為不足採，乙○○、甲○○抗辯尚屬可信。則丙○
    ○請求：(一)甲○○應將設置於台北市○○區○○段三小段五九地號如本判決附圖
    所示Ｊ、Ｅ部分土地上之鐵柱與其附掛之鐵鍊、Ｆ部分土地上之冷氣冷卻水塔、
    Ｇ部分土地上之馬達及Ｈ部分土地上之階梯均拆除，並將Ｊ、Ｆ部分面積合計為
    三點七五平方公尺，Ｅ、Ｇ、Ｈ、Ｉ部分面積合計為二十平方公尺之土地騰空返
    還丙○○及全體共有人。(二)乙○○應將設置於台北市○○區○○段三小段五九地
    號如本判決附圖所示Ａ部分土地上之鐵柱與其附掛之鐵鍊、Ｂ部分土地上之花圃
    、Ｃ部分土地上之階梯及如Ｄ部分土地上之花圃均拆除，並將Ａ、Ｂ、Ｃ、Ｄ部
    分面積合計為二十三點七五平方公尺之土地騰空返還丙○○及全體共有人，為無
    理由，不應准許。原審就丙○○請求甲○○應將設置於台北市○○區○○段三小
    段五九地號如本判決附圖所示Ｊ部分土地上之鐵柱與其附掛之鐵鍊及Ｆ部分土地
    上之冷氣冷卻水塔均拆除，並將Ｊ、Ｆ部分面積合計為三點七五平方公尺之土地
    騰空返還丙○○及全體共有人部分，為丙○○敗訴之判決，並駁回其假執行之聲
    請，並無不合。上訴意旨，仍執陳詞指摘原判決不當，求予廢棄改判，為無理由
    ，應予駁回。另丙○○就其餘請求所為之追加之訴，亦無理由，仍應駁回；其假
    執行之聲請，即失所附麗，應併予駁回。
六、本件為判決基礎之事證已臻明確，本院經逐一審酌兩造所提其餘攻擊、防禦方法
    ，均與前開論斷結果無礙，爰不再一一論述，併此敘明。
七、據上論結，本件上訴及追加之訴均為無理由，依民事訴訟法第四百四十九條第一
    項、第七十八條，判決如主文。
中　　　華　　　民　　　國　　九十三　　年　　　十　　　月　　  十二    日
                              民事第十二庭
                                  審判長法　官　阮　富　枝
                                        法　官　林　麗　玲
                                        法　官　吳　麗　惠
右正本係照原本作成。
上訴人如不服本判決，應於收受送達後二十日內向本院提出上訴書狀，其未表明上訴
理由者，應於提出上訴後二十日內向本院補提理由書狀（均須按他造當事人之人數附
繕本）上訴時應提出委任律師或具有律師資格之人之委任狀；委任有律師資格者，另
應附具律師資格證書及釋明委任人與受任人有民事訴訟法第四百六十六條之一第一項
但書或第二項（詳附註）所定關係之釋明文書影本。
中　　　華　　　民　　　國　　九十三　　年　　　十　　　月　　 十五 　　日
　　　　　　　　　　　　　　　　　　　　書記官　陶　美　玲
附註：
民事訴訟法第四百六十六條之一（第一項、第二項）：
對於第二審判決上訴，上訴人應委任律師為訴訟代理人。但上訴人或其他法定代理人
具有律師資格者，不在此限。
上訴人之配偶、三親等內之血親、二親等內之姻親，或上訴人為法人、中央或地方機
關時，其所屬專任人員具有律師資格並經法院認為適當者，亦得為第三審訴訟代理人
。
